臺灣臺北地方法院民事判決
111年度訴字第1775號
原      告  廖雅玲  
被      告  胡任甫  


上列當事人間請求返還借款事件，本院於民國111年7月7日言詞
辯論終結，判決如下：
    主      文
原告之訴駁回。
訴訟費用由原告負擔。
    事實及理由
一、原告起訴主張：被告於民國90至99年間陸續向伊借款新臺幣
    （下同）100萬元，兩造於99年10月15日簽立借據約定以60
    萬元解決，被告101年至104年間陸續還款68,000元，迄今尚
    有532,000元未還。為此，本於消費借貸關係，請求被告返
    還532,000元。並聲明：被告應給付原告532,000元。
二、被告則以：伊於90年間還不認識原告，借據是分手當下原告
    要求伊寫給他，這段期間原告一直跑到伊家裡去，伊為了讓
    他不要吵下去，才寫借據，伊從未收到60萬元之款項。伊曾
    陸續匯款給原告是因為原告一直以借據跟伊要錢，伊不想讓
    父母接收到這個事情等語置辯。並聲明：原告之訴駁回。
三、得心證之理由
㈠、按稱消費借貸者，謂當事人一方移轉金錢或其他代替物之所
    有權於他方，而約定他方以種類、品質、數量相同之物返還
    之契約，民法第474條第1項定有明文。又稱消費借貸者，於
    當事人間必本於借貸之意思合致，而有移轉金錢或其他代替
    物之所有權於他方之行為，始得當之。是以消費借貸，因交
    付金錢之原因多端，除有金錢之交付外，尚須本於借貸之意
    思而為交付，方克成立。倘當事人主張與他方有消費借貸關
    係存在者，自應就該借貸意思互相表示合致及借款業已交付
    之事實，均負舉證之責任，其僅證明有金錢之交付，未能證
    明借貸意思表示合致者，仍不能認為有該借貸關係存在（最
    高法院98年度台上字第1045號判決意旨參照）。次按，當事
    人主張有利於己之事實者，就其事實有舉證之責任，民事訴
    訟法第277條前段定有明文。又民事訴訟如係由原告主張權
    利者，應先由原告負舉證之責，若原告先不能舉證，以證實
    自己主張之事實為真實，則被告就其抗辯之事實即令不能舉
    證，或其所舉證據尚有疵累，亦應駁回原告之請求。（最高
    法院109年度台上字第123號裁判意旨參照）。
㈡、被告自承有簽立系爭借據，惟否認有收到款項，依前說明，
    仍應由原告就交付借款之事實負舉證責任。原告主張其曾匯
    款共157,180元至被告「000-0000000」、「000-0000000」
    、「000-0000000」帳號，且交付884,000元現金予被告，並
    提出原告板信商業銀行交易明細為證。經查：
　1.就「000-0000000」帳號部分：
　　原告主張被告有陸續匯款不等金額予原告乙節，為被告所不
    爭執（見本院卷第96頁），且有原告存摺可證（見本院卷第
    21至49頁）。而觀被告匯款予原告之帳號，同有「000-0000
    000」之帳號（見本院卷第21至27頁、第35至39頁、第47頁
    、第129頁），足徵「000-0000000」帳號係被告所使用，則
    原告主張其曾匯款共62,000元(計算式：4,000元+12,000元+
    16,000元+12,000元+3,000元+15,000元=62,000元)至「000-
    0000000」帳號予被告，可以採信。
　2.就「000-0000000」帳號部分：
　　被告辯稱：「000-0000000」帳號係原告之車貸帳號等語。
    依該帳號每次匯款金額均為9,518元，核與貸款每月應繳付
    金額固定之情相符，且與一般借款數額多為整數之情不符，
    況原告未證明此乃被告所有之帳號，揆前說明，自無從認「
    000-0000000」帳號係被告所有之帳號，則原告主張其曾匯
    款至「000-0000000」帳號予被告乙節，不足採憑。
　3.就「000-0000000」帳號部分：
　　被告辯稱：伊不記得這是不是伊的帳號等語。又原告未證明
    此乃被告所有之帳號，揆前說明，自無從認「000-0000000
    」帳號係被告所有之帳號。又即令此為被告之帳號，則原告
    僅匯款6,000元至該帳號（計算式：4,000元+2,000元=6,000
    元）。　
　4.就現金部分：
　　原告雖主張其提領之款項係交付予被告(見本院卷第168-1至
    179頁)，然此為被告所否認，而原告自自動提款機提領現金
    之用途，除作為借款外，亦可能用以購物、支付生活開銷、
    清償債務等用途，則其提款後是否據以交付予被告，尚未可
    知，仍須原告舉證證明之，自無從僅憑原告有提款之情，即
    率予推認原告有交付所提款項予被告之事實。從而，原告主
    張共交付884,000元現金予被告乙節，無足採信。
㈢、基上，至多僅能認原告共匯款給被告68,000元之情（計算式
    ：62,000元+6,000元=68,000元），佐以被告簽立之借據，
    可徵兩造有消費借貸之意思表示合致，則原告與被告間有68
    ,000元之消費借貸關係，可以認定，原告逾此範圍之主張，
    則屬無據。又原告自承被告曾陸續還款68,000元予伊（見本
    院卷第11頁），則經扣除後，餘額為0元（計算式：原告對
    被告之68,000元消費借貸債權扣除被告向原告清償之68,000
    元=0元），原告對被告已無任何消費借貸債權。從而，原告
    請求被告給付原告532,000元，為無理由，應予駁回。　　
    　
四、綜上所述，原告僅能證明兩造間至多有68,000元之消費借貸
    關係，惟被告業已清償原告同額之款項，則原告依消費借貸
    之法律關係，請求被告返還532,000元，為無理由，應予駁
    回。
五、本件事證已臻明確，兩造其餘攻擊防禦方法及證據，經審酌
    後，核與本件結論不生影響，爰不一一贅述，附此敘明。
六、訴訟費用負擔之依據：民事訴訟法第78條。 
中　　華　　民　　國　　111 　年　　7 　　月　  21　　日
                  民事第四庭    法　官　蕭涵勻
以上正本係照原本作成。
如對本判決上訴，須於判決送達後20日內向本院提出上訴狀。如
委任律師提起上訴者，應一併繳納上訴審裁判費。
中　　華　　民　　國　　111 　年　　7 　　月　　21　　日
                                書記官  林立原